【裁判字號】    90,易,236
【裁判日期】    901012
【裁判案由】    竊佔
【裁判全文】
臺灣新竹地方法院刑事判決                            九十年度易字第二三六號
    公  訴  人  臺灣新竹地方法院檢察署檢察官
    被      告  乙○○
                丙○○
                丁○○
右列被告因竊佔案件，經檢察官提起公訴（八十九年度偵字第五一六七號、九十年度
偵字第一二七五號），本院判決如左：
    主  文
乙○○、丙○○、丁○○共同意圖為第三人不法之利益，而竊佔他人之不動產，各處
有期徒刑伍月，如易科罰金，均以百元折算壹日。
    事  實
一、乙○○係原設於新竹縣北埔鄉○○村○鄰○○街九六號巨場建設事業股份有限公
司（下稱巨場公司）之實際負責人（原名義上之負責人為其妻賴芝妘，其後公司
    名稱變更為祥楹建設事業股份有限公司，負責人亦變更為乙○○），丙○○、丁○○則分別為巨場公司之股東，巨場公司於民國八十一年七月間，在新竹縣北埔
    鄉○○村○鄰○○街三七巷十號興建「書香名門」公寓大樓時，乙○○、丙○○
    、丁○○等三人均明知「書香名門」公寓大樓後方並無道路與秀巒山環山道路相
    通，且毗鄰之新竹縣北埔鄉○○段第四九九地號土地原屬臺灣省政府所有、由該
    府農林廳林務局管理（該地重測前為新竹縣北埔鄉○○段北埔小段三六八之一地
    號，現為中華民國所有，由行政院農業委員會管理），其三人為使巨場公司之客
    戶樂於承購該公寓大樓，竟基於意圖為巨場公司不法利益之犯意聯絡，擅自僱請
    不知情之建築工人，在前揭坐落之四九九地號如附圖所示Ａ部分、面積一一三點
    九三平方公尺之土地上舖設水泥，而佔用上開土地以作為連接該公寓大樓後方與
    秀巒山環山道路之連絡通道及停車場使用。佔用期間，經新竹縣政府多次發函要
    求巨場公司停止使用並恢復原狀，均未改善，嗣於八十九年七月二十七日，經法
    務部調查局新竹縣調查站會同新竹縣政府人員共同會勘現場後，發現仍有前揭佔
    用之情形，而循線查獲上情。
二、案經法務部調查局新竹縣調查站報請台灣新竹地方法院檢察署檢察官偵查起訴。
    理  由
一、訊據被告乙○○、丙○○、丁○○等人對於巨場公司在右揭時、地興建「書香名
    門」公寓大樓時，佔用上開公有土地作為連絡通道及停車場使用之事實均坦承不
    諱，惟均矢口否認有何竊盜犯意，被告乙○○辯稱：伊沒有竊佔，伊旁邊有蓋房
    子，但沒有使用到第四九九地號之土地云云；被告丙○○、丁○○則均辯稱：其
    等僅係公司股東，沒有參與該興建之事宜，公司有佔用到第四九九地號土地之情
    形，其等均不清楚云云。經查：
（一）巨場公司於右揭時地興建「書香名門」公寓大樓時，將毗鄰之原屬臺灣省政府
      所有新竹縣北埔鄉○○段第四九九地號上如附圖所示Ａ部分、面積一一三點九
      三平方公尺之土地上舖設水泥，作為連接該公寓大樓後方與秀巒山環山道路之
      連絡通道及停車場使用等情，已據被告乙○○、丙○○、丁○○等人於偵查中
      供述明確，且經檢察官及本院分別履勘現場屬實，有勘驗筆錄、新竹縣竹東地
      政事務所九十年八月七日土地複丈成果圖、現場照片等附卷可稽。
（二）雖被告丙○○、丁○○於本院審理否認犯行，辯稱其等均不知情云云，惟查，
      右揭事實，業據被告乙○○供陳明確，其供述：「（『書香名門』何時蓋的？
      ）我記憶中好像是八十二年，（何人去申請及蓋的？）我、丙○○、丁○○三
      人，（蓋『書春名門』是否有蓋停車場及連外道路？）有，（你蓋停車場及連
      外道路的地是否買的？）道路本來就有。」（見偵卷第一六頁）、「書香名門
      蓋好後，後門是泥土地，當時巨場公司開股東會，決定將後門的土地舖設水泥
      ，股東會由我、丙○○、丁○○參加，及全體股東決議後門的泥土地舖設水泥
      ，就交由包商處理舖設」（見本院九十年八月七日勘驗筆錄）等語，核與被告
      丙○○、丁○○於偵查中所供稱：「（有無參與申請蓋『書香名門』？）有，
      是我們二人及乙○○要蓋停車場及房子，（賴芝芸有無參與蓋『書香名門』及
      停車場？）沒有，（所蓋停車場是否有佔用四九九地號？）有占用四九九地號
      ，後因有人檢舉，我們就拆掉，後來住戶向鄉公所陳情，鄉公所有去舖柏油及
      蓋花台，．．．（停車場何構造？）水泥，（當時蓋『書香名門』有無去鑑界
      ？）有」（見偵卷第六四頁背面、第六五頁）、「（停車場是否你們三人蓋房
      子時僱人施工？）是。」（見偵卷第七二頁）、「（當時你們蓋『書香名門』
      在國有林地搭蓋停車場目的？）為了要讓房子比較好銷售，且蓋停車場可連接
      秀巒公園出路，方便交通，（該處停車場及通路如何？）因住戶已經住很多戶
      ，社區發展協會在上開照片停車場蓋花檯美化環境，該停車場也供給秀巒公園
      停放。」（見偵卷第一０九頁背面、第一一０頁）等語大致相符，據此，前揭
      「書香名門」公寓大樓後方第四九九地號土地上之水泥，顯係被告乙○○、丙○○、丁○○等三人為增加該公寓大樓之銷售，始共同決意而僱工舖設一節，
      應可認定，是被告丙○○、丁○○上開辯解及被告乙○○辯稱未占用第四九九
      地號土地云云，顯均係事後圖卸之詞，委不足採。
（三）又被告等辯稱：新竹縣政府來函時，其有將之回復原狀，後來是當地村長將它
      舖回去云云。然查，「書香名門」還沒有改建時後方有一小路，兩側是菜園，
      由該小路可通到秀巒公園的環山道路，書香名門改建後，就把原來的小路及兩
      側菜園舖上水泥，五年前由北埔社區爭取到綠化美化的經費，後來由鄉公所將
      水泥地兩側即上開第四九九地號如附圖Ｃ、Ｄ所示面積各五點一五平方公尺、
      三點八平方公尺之土地上各築有花台，另在上開第四九九地號上如附圖Ｂ所示
      面積九三點九二平方公尺之土地上舖設柏油等情，已據證人即新竹縣北埔鄉北
      埔村村長甲○○到庭證稱屬實，因此，由上開證人之詞言可知，新竹縣北埔鄉
      公所固有在第四九九地號如附圖Ｂ及Ｃ、Ｄ所示之位置分別舖設有柏油及築有
      花台，惟第四九九地號上如附圖Ａ所示之水泥地並非該鄉公所所舖設，已至為
      明確。又被告等僱工在前揭國有土地上舖設水泥，其施工一經完成，竊佔之犯
      罪行為即已成立，不因其後有無恢復原狀而影響罪責之成立，況依被告丙○○
      所言，其等僅於事後在舖設完成之水泥地上覆蓋泥土，而未將水泥地予以除去
      等語（見九十年八月七日訊問筆錄），亦難認其等已將之恢復原狀，故被告等
      上開辯解，顯係避重就輕之詞，委無足採。
（四）再者，被告等所佔用之前揭第四九九地號土地上所舖設之水泥地，係位於秀巒
      公園環山道路之下方，在水泥地兩側緊臨環山道路旁有樹木數株，水泥地兩側
      築有花台，花台下方有相當高度之落差，沒有樹木僅有雜草叢生等情，已據本
      院履勘現場屬實，有勘驗筆錄、現場照片等在卷可參。佐以，證人甲○○上開
      所述：「書香名門」還沒有改建時後方有一小路，兩側是菜園，由該小路可通
      到秀巒公園的環山道路，書香名門改建後，就把原來的小路及兩側菜園舖上水
      泥等情，足認被告等所佔用之前揭第四九九地號土地非屬森林，而無森林法之
      適用，併予敘明。
      此外，並有新竹縣政府八十三年一月三十一日八三府農林字第三二三三八號函
      、同年二月十七日八三府農林字第一六四九九號函、同年三月二十三日八三府
      農林字第五六三八五號函、同年四月一日八三府農林字第五八九一七號函、八
      十九年十二月二十一日八九府農林字第一八三六四０號函、九十年四月三十日
      九０府農林字第四二七七七號函、新竹縣政府現場會勘紀錄、照片、土地登記
      謄本、土地登記申請書、公司設立資料、巨場公司股東名簿等在卷可考，從而
      ，本件事證明確，被告等犯行均堪認定，應依法論科。
二、核被告乙○○、丙○○、丁○○等人所為，均係犯刑法第三百二十條第二項竊佔
    罪，應依同條第一項之規定處斷。又被告乙○○、丙○○、丁○○等三人僱請不
    知之工人舖設水泥，均係間接正犯。其等三人間就上開竊佔犯行，有犯意之聯絡
    與行為之分擔，均為共同正犯。末按，被告行為後，刑法第四十一條業於九十年
    一月四日修正為「犯最重本刑為五年以下有期徒刑以下之刑之罪，而受六月以下
    有期徒刑或拘役之宣告，因身體、教育、職業、家庭之關係或其他正當事由，執
    行顯有困難者，得以一元以三元以下折算一日，易科罰金。但確因不執行所宣告
    之刑，難收矯正之效或難以維持法秩序者，不在此限。」「併合處罰之數罪，均
    有前項情形，其應執行之刑逾六月者，亦同。」，並於同年月十日公布施行，於
    同年月十二日生效，比較新舊法之規定，以變更後之新法對被告有利，依刑法第
    二條第一項前段之規定，自應適用裁判時之新法。爰審酌被告等為謀巨場公司之
    利益，增加上開公寓大樓之銷售，竟率爾佔用國有地，且經新竹縣政府多次函命
    回復原狀均置之不理，反以住戶反對為由拒絕回復原狀，及其等佔用土地之面積
    、價值、使用之狀況、佔用迄今猶未將之回復原狀，暨其等犯罪後均先坦承後否
    認之態度等一切情狀，各量處如主文所示之有期徒刑，並均諭知易科罰金之折算
    標準。
據上論斷，應依刑事訴訟法第二百九十九條第一項前段，刑法第二條第一項前段、第
二十八條、第三百二十條第二項、第一項、第四十一條第一項前段，罰金罰鍰提高標
準條例第一條前段、第二條，判決如主文。
本案經檢察官吳金棟到庭執行職務。
中      華      民      國     九十     年      十      月      十二    日
                                       臺灣新竹地方法院刑事第二庭
                                           法  官   謝  永  昌
右正本證明與原本無異。
如不服本判決，應於判決送達後十日內向本院提出上訴狀( 應附繕本 )，上訴於
臺灣高等法院。
                                           書記官   陳  凰  榆
中      華      民      國     九十     年      十      月      十二    日
附錄論罪科刑法條：刑法第三百二十條：
意圖為自己或第三人不法之所有，而竊取他人之動產者，為竊盜罪，處五
年以下有期徒刑、拘役或五百元以下罰金。
意圖為自己或第三人不法之利益，而竊佔他人之不動產者，依前項之規定
處斷。
前二項之未遂犯罰之。


司法院資訊處製作；財團法人民間司法改革基金會備份。
